【裁判字號】    97,訴,209
【裁判日期】    970128
【裁判案由】    偽造文書等
【裁判全文】
臺灣高雄地方法院刑事判決               97年度訴字第209號
公  訴  人  臺灣高雄地方法院檢察署檢察官
被      告  乙○○
上列被告因偽造文書等案件，經檢察官提起公訴（96年度偵字第
36045號），嗣被告於本院準備程序進行中就被訴事實為有罪之
陳述，經告知簡式審判程序之旨，並聽取檢察官及被告之意見後
，本院合議庭裁定由受命法官獨任改依簡式審判程序審理，並判
決如下：
    主  文
乙○○犯竊盜罪，累犯，處有期徒刑陸月；又犯行使偽造私文書
罪，累犯，處有期徒刑陸月，偽造之信用卡簽帳單上持卡人簽名
欄內偽造之「甲○○」署押壹枚，沒收之；又犯詐欺未遂罪，累
犯，處有期徒刑參月。應執行有期徒刑壹年壹月，偽造之信用卡
簽帳單上持卡人簽名欄內偽造之「甲○○」署押壹枚，沒收之。
    事  實
一、乙○○前因違反毒品危害防制條例及公共危險案件，分別經
    本院以94年度訴字第4050號判處有期徒刑1 年2 月確定；以
    95年度交訴字第113 號判處有期徒刑10月確定，上開有期徒
    刑接續執行，而於民國96年7 月27日執行完畢。詎猶不知悔
    改，因毒癮發作無錢可購買毒品，於96年12月16日下午1時
    許，見甲○○位在高雄縣鳳山市○○路42之1 號之住處頂樓
    未上鎖，竟意圖為自己不法之所有，侵入該住宅內 (侵入住
    宅部分，未據告訴)， 徒手竊取甲○○所有之聯邦銀行信用
    卡、世華銀行信用卡各1 張、鑽石、金戒指各1 只及新臺幣
    （下同）15,000元，得手後旋即逃離現場。
二、乙○○旋基於行使偽造私文書及詐欺取財之犯意，於同日下
    午5 時許，前往位於高雄市苓雅區○○○路117 巷1 號之「
    家樂福」大賣場購買5 條峰牌香菸後，持上開竊得之聯邦銀
    行信用卡刷卡結帳，使該賣場之成年店員誤以為係甲○○消
    費，而刷卡結帳3,550 元，而財團法人聯合信用卡處理中心
    接獲刷卡消費信息後，亦誤以為係甲○○親自持卡消費，透
    過家樂福之刷卡處理機，列印簽帳單，乙○○即在簽帳單商
    店收據聯之「持卡人簽名」欄上，偽造「甲○○」之署押1
    枚，而偽造完成表彰係由甲○○刷卡購買，性質上屬於私文
    書之簽帳單，再將該偽造之簽帳單交給該賣場之成年店員，
    主張確認係以上開刷卡方式支付價款之意思，而行使該簽帳
    單，使上開賣場之成年店員陷於錯誤而將乙○○詐購之5條
    峰牌香菸交付之，足以生損害於原持卡人甲○○、簽帳商店
    及財團法人聯合信用卡處理中心對信用卡管理之正確性。
三、乙○○另基於詐欺取財之犯意，於同日晚上7 時10分，前往
    位於高雄市前鎮區557 號「金友祥銀樓」購買金飾，於選定
    特定金飾後，復持上開竊得之聯邦銀行信用卡刷卡結帳，使
    該銀樓老闆誤以為係甲○○消費，而刷卡結帳，財團法人聯
    合信用卡處理中心接獲刷卡消費信息後，亦誤以為係甲○○
    親自持卡消費，透過該銀樓之刷卡處理機，列印簽帳單，嗣
    銀樓老闆將簽帳單商店收據聯交由乙○○簽名確認時，同時
    請乙○○出示甲○○身分證供確認身分，因乙○○無法出示
    證件，遂自行向銀樓老闆表示無欲購買金飾，致未能詐得所
    選定之金飾，而未得逞。
四、嗣因甲○○及家樂福公司報警處理，警方依家樂福之監視錄
    影畫面，循線於96年12月19日，在高雄縣鳳山市○○路52之
    1 號3 樓查獲乙○○，始悉上情。
五、案經高雄縣政府警察局鳳山分局報請臺灣高雄地方法院檢察
    署檢察官偵查起訴。
    理  由
一、本件被告乙○○所犯係死刑、無期徒刑、最輕本刑為3年以
    上有期徒刑以外之罪，其於準備程序中就被訴事實為有罪之
    陳述，經法官告知簡式審判程序之旨，並聽取公訴人、被告
    之意見後，認為適宜由受命法官獨任進行簡式審判程序，依
    刑事訴訟法第273條之1第1項規定，裁定由受命法官獨任進
    行審判程序，合先敘明。
二、訊據被告對於上揭事實於本院審理時坦承不諱，並有高雄縣
    政府警察局鳳山分局新甲派出所受理刑事案件報案三聯單1
    紙、冒刷聯邦銀行信用卡之消費簽章單1紙、家樂福統一發
    票存根聯1紙及照片5張等附卷可稽，足認被告自白與事實相
    符，堪可採信。本件事證明確，被告犯行洵堪認定。
三、按持卡人在信用卡簽帳單上之持卡人簽名欄署押後交還特約
    商店，依該信用卡交易習慣，係表示持卡人確認簽帳單上記
    載之交易標的及金額，並向發卡銀行請求撥付消費款項予特
    約商店之旨，是該簽帳單含有收據及請款單之性質，應屬行
    使私文書之行為（最高法院91年度台上字第2550號判決意旨
    、91年度台上字第4531號判決意旨分別參照）。是核被告被
    告就事實一所為，係犯刑法第320 條第1 項普通竊盜罪；就
    事實二所為，係犯同法第216 條、第210 條之行使偽造私文
    書罪、第339 條第1 項之詐欺取財罪；就事實三所為，係犯
    同法第339 條第1 項、第3 項之詐欺取財未遂罪。被告於事
    實二中在簽帳單上偽造署押之行為，係偽造私文書之階段行
    為；而其偽造私文書後持以行使，偽造私文書之低度行為，
    應為行使偽造私文書之高度行為所吸收，均不另論罪。再被
    告一行為行使偽造簽帳單並冒用信用卡消費，同時犯上開行
    使偽造私文書及詐欺取財罪名，為想像競合犯，應依刑法第
    55條之規定，從一重之行使偽造私文書罪論處。被告就事實
    三所為，雖已著手於詐欺取財行為之實施，惟未生取得財物
    之結果，其犯罪尚屬未遂階段，爰依刑法第25條第2 項之規
    定，按既遂犯之刑減輕之。被告所犯上開3 罪，犯意各別，
    行為互殊，應分論併罰。又被告有如前揭事實欄所列前科紀
    錄，有臺灣高等法院被告前案紀錄表乙份在卷可憑，其於有
    期徒刑執行完畢後5 年內，故意再犯上開有期徒刑以上之罪
    ，均為累犯，均應依刑法第47條規定加重其刑，就事實三部
    分並依刑法第71條規定，先加後減之。
四、爰審酌被告前有竊盜、偽造文書前科，有上開前案紀錄表在
    卷可憑，素行非佳，猶不知洗心革面，仍恣意竊取他人財物
    ，並持所竊得之信用消費，以滿足一己物慾，嚴重破壞人際
    關係之信任，且影響交易秩序，並使被害人甲○○蒙受信用
    評價減損及追償之風險，行為殊不可取，實應重懲，惟念其
    犯後坦承犯行，態度尚可等一切情狀，分別量處如主文所示
    之刑，並定其應執行之刑，以資儆懲。又被告於事實二中所
    偽造之私文書即簽帳單商店收據聯，因該簽帳單業已持交賣
    場持有，非屬被告所有之物，核與刑法第38條第1 項第3款
    、第3 項之規定不合，自毋庸宣告沒收。惟簽帳單上偽造之
    「甲○○」署押1 枚，不問屬於犯人與否，應依刑法第219
    條之規定宣告沒收之。
據上論斷，應依刑事訴訟法第273 條之1 第1 項、第299 條第1
項前段，刑法第320 條第1 項、第216 條、第210 條、第339 條
第1 項、第3 項、第25條第1 項後段、第2 項、第55條、第47條
、第51條第5 款、第219 條，刑法施行法第1 條之1 ，判決如主
文。
本案經檢察官丙○○到庭執行職務
中    華    民    國    97    年    1     月    28    日
                  刑事第十庭  法  官  林揚奇
以上正本證明與原本無異。
如不服本判決，應於判決送達後10日內，向本院提出上訴狀。
中    華    民    國    97    年    1     月    28    日
                              書記官  何明昌
附錄本案論罪科刑所適用之法條：
中華民國刑法第320 條第1 項
意圖為自己或第三人不法之所有，而竊取他人之動產者，為竊盜
罪，處5 年以下有期徒刑、拘役或5 百元以下罰金。
中華民國刑法第210條
偽造、變造私文書，足以生損害於公眾或他人者，處5 年以下有
期徒刑。
中華民國刑法第216條
行使第210 條至第215 條之文書者，依偽造、變造文書或登載不
實事項或使登載不實事項之規定處斷。
中華民國刑法第339條第1 項
意圖為自己或第三人不法之所有，以詐術使人將本人或第三人之
物交付者，處5 年以下有期徒刑、拘役或科或併科1 千元以下罰
金。
中華民國刑法施行法第1 條之1
中華民國94年1 月7 日刑法修正施行後，刑法分則編所定罰金之
貨幣單位為新臺幣。
94年1 月7 日刑法修正時，刑法分則編未修正之條文定有罰金者
，自94年1 月7 日刑法修正施行後，就其所定數額提高為30倍。
但72年6 月26日至94年1 月7 日新增或修正之條文，就其所定數
額提高為3 倍。


司法院資訊處製作；財團法人民間司法改革基金會備份。
